【裁判字號】    99,交聲,360
【裁判日期】    990730
【裁判案由】    聲明異議
【裁判全文】
臺灣嘉義地方法院交通事件裁定         99年度交聲字第360號
原處分機關  交通部公路總局嘉義區監理所
異  議  人
即受處分人  甲○○
上列受處分人因違反道路交通管理處罰條例事件，對於交通部公
路總局嘉義區監理所中華民國99年5月31日所為之裁決處分（處
分案號：嘉監裁字第裁70－L00000000號）聲明異議，本院裁定
如下：
    主  文
原處分關於吊扣駕駛執照部分撤銷。
前項撤銷部分，甲○○應吊扣小型車普通駕駛執照壹年。
    理  由
一、異議人即受處分人甲○○聲明異議意旨略以：伊係酒後違規
    駕駛自用小客車，而伊因工作需要開大貨車，希望僅吊扣自
    用小客車駕駛執照等語。
二、原處分意旨略以：本件異議人於民國99年4月4日凌晨0時55
    分許，駕駛牌照號碼SA－8618號一般自用小客車，行經嘉義
    縣太保市過溝里16之2號旁交岔路口時，吐氣所含酒精濃度
    超過規定標準（超過每公升0.4毫克以上未滿0.55毫克）因
    而肇事致人受傷經警製單舉發，而於99年5月31日依道路交
    通管理處罰條例第35條第1項第1款等規定，裁處異議人吊扣
    駕駛執照12個月（按：酒駕違規部分另案裁處吊扣駕駛執照
    12個月，即共裁處異議人吊扣駕駛執照24個月）等處分。
三、按汽車駕駛人飲用酒類後，其吐氣所含酒精濃度超過每公升
    0.25毫克以上者，不得駕車，為道路交通安全規則第114條
    第2款所明訂。汽車駕駛人駕駛汽車經測試檢定酒精濃度超
    過規定標準者，處新臺幣15,000元以上60,000元以下罰鍰，
    並當場移置保管該汽車及吊扣其駕駛執照1年；因而肇事致
    人受傷者，並吊扣其駕駛執照2年，道路交通管理處罰條例
    第35條第1項第1款定有明文。
四、次按94年12月14日修正、95年3月1日施行前之道路交通管理
    處罰條例第68條原規定「汽車駕駛人，因違反本條例及道路
    交通安全規則之規定，受吊扣或吊銷駕駛執照處分時，吊扣
    或吊銷其持有各級車類之駕駛執照」，修正後則刪除「吊扣
    」之規定，改為「汽車駕駛人，因違反本條例及道路交通安
    全規則之規定，受吊銷駕駛執照處分時，吊銷其持有各級車
    類之駕駛執照」，其修正理由係舊法將違法或違規駕駛人所
    持有各級車類之駕駛執照一併吊扣，失之過酷，影響人民工
    作及生活甚鉅，故依修正後之該條規定，受吊扣駕駛執照處
    分時，僅能吊扣違規當時所駕車類之駕駛執照，不再吊扣其
    持有各級車類之駕駛執照，僅於受吊銷駕駛執照處分時，始
    吊銷其持有各級車類之駕駛執照。至上開道路交通安全規則
    對於汽車駕駛執照之管理，採取1人1駕駛執照原則，固導致
    越級駕駛人違規酒駕時，受有無須吊扣駕駛執照之利益，然
    此關於駕駛執照管理所衍生之執行困難或法規漏洞，宜由修
    法解決，尚不得擴張解釋，於駕駛人無較低級駕駛執照可供
    吊扣時，即率爾代以吊扣其所領有之較高級駕駛執照。再者
    ，酒醉駕車行為均製造法所不容許之風險，以風險製造之立
    場觀之，並不因駕駛車輛種類之不同，而有所差別。但從風
    險實現之觀點而言，酒醉駕駛車類之不同，其對駕駛安全衍
    生之實害結果也有所差異，如駕駛人駕駛低一級之車輛，不
    論其所造成之實害結果，而一律吊扣駕駛人所持有之各類駕
    照，亦有違反相同事件相同處理，不同事件不同處理之平等
    原則。
五、經查，異議人於99年4月4日凌晨0時55分許，駕駛牌照號碼
    SA－8618號一般自用小客車，行經嘉義縣太保市過溝里16
    之2號旁交岔路口時，吐氣所含酒精濃度超過規定標準（超
    過每公升0.4毫克以上未滿0.55毫克）因而肇事致人受傷經
    警製單舉發之情，有嘉義縣警察局99年4月4日嘉縣警交字第
    L00000000號舉發違反道路交通管理事件通知單影本、原處
    分機關交通部公路總局嘉義區監理所99年5月31日嘉監裁字
    第裁70－L00000000號違反道路交通管理事件裁決書各1份附
    卷足憑，且為異議人所不否認，有聲明異議狀存卷可查，是
    異議人駕駛汽車吐氣所含酒精濃度超過規定標準（超過每公
    升0.4毫克以上未滿0.55毫克）因而肇事致人受傷之事實，
    應堪認定。而本件異議人係領有較高級之大貨車普通駕駛執
    照之情，亦有證號查詢汽車駕駛人資料1份在卷可考，然異
    議人係酒後駕駛一般自用小客車肇事，依前揭說明，自不得
    因異議人無自用小客車之駕駛執照可供吊扣，即得裁處吊扣
    其較高級之大貨車普通駕駛執照，是本件應僅吊扣異議人之
    小型車普通駕駛執照。
六、綜上所述，原處分遽裁處異議人吊扣其駕駛執照（含大貨車
    普通駕駛執照），容有未洽，自應由本院將原處分關於吊扣
    駕駛執照部分撤銷，另諭知吊扣異議人之小型車普通駕駛執
    照1年。至其他裁處部分，未經異議人聲明異議，不在異議
    範圍，附此敘明。
據上論斷，應依道路交通管理處罰條例第87條第2項，道路交通
案件處理辦法第20條前段，裁定如主文。
中    華    民    國    99    年    7     月    30    日
                  交通法庭  法  官  吳育霖
上列正本證明與原本無異。
如不服本裁定，應於裁定送達後5日內向本院提出抗告狀（應附
繕本）。
中    華    民    國    99    年    7     月    30    日
                            書記官  陳俊男

司法院資訊處製作；財團法人民間司法改革基金會備份。
